【裁判字號】    90,上易,2990
【裁判日期】    900831
【裁判案由】    偽造文書
【裁判全文】
臺灣高等法院刑事判決                            九十年度上易字第二九九號
    上訴人  即
    自  訴  人  乙  ○
            （即舒家棟）設台北市○○街○段八十號六樓之三
    被      告  行政院外交部
    兼代表  人  甲○○
右上訴人，因被告等偽造文書案件，不服臺灣台北地方法院，九十年度自字第三九一
號，中華民國九十年七月二十三日第一審判決，提起上訴，本院判決如左：
    主      文
上訴駁回。
    理      由
一、本件自訴意旨詳自訴狀。（如附件）
二、按起訴之程序違背規定者，或已經提起自訴之案件，在同一法院重行起訴，應諭
    知不受理之判決，並得不經言詞辯論為之，刑事訴訟法第三百零三條第一款、第
    二款、第三百零七條分別定有明文。此一規定，依同法第三百四十三條規定，於
    自訴程序亦準用之。次按所謂「同一案件」係指所訴彼此兩案為同一被告，其被
    訴之犯罪事實亦屬同一者而言，包括實質上一罪及裁判上一罪。又按法人為刑事
    被告者，除有明文規定外，在實體上不認其有犯罪能力，在程序上不認其有當事
    人能力，故以法人為被告而起訴，其程序即屬違背規定，應依刑事訴訟法第三百
    零三條第一款規定為不受理判決，亦經最高法院五十四年台上字第一八九四號著
    有判例可參。
三、查上訴人即自訴人自訴行政院外交部部分：自訴人雖以被告行政院外交部與被告
    甲○○共犯刑法偽造文書罪，而向原審法院提起自訴，惟刑法上之偽造文書罪，
    並無法人有該當於該條項犯罪之明文特別規定，核諸前揭最高法院判例意旨，本
    件自訴人對被告外交部所提之自訴，自屬起訴之程序違背規定，且無從補正，依
    刑事訴訟法第三百零三條第一款規定應諭知自訴不受理之判決。又該部分之事實
    ，自訴人前已於另案中（原審法院九十年自字第四十號）向原審法院提起自訴，
    而經原審法院諭知自訴不受理，此有原審法院九十年自字第四十號判決一份在卷
    可稽，是本件就行政院外交部部分，即同時有刑事訴訟法第三百零三條第一款（
    起訴之程序違背規定）及第二款（已經提起自訴之案件，在同一法院重行起訴）
    事由之競合情形，然刑事訴訟法第三百零三條第二款所謂已經提起自訴之案件，
    在同一法院另行提起自訴之情形，解釋上應需該後提起自訴之程序合法，始有再
    行審究案件是否同一之必要，倘自訴人後於原審法院提起自訴違背規定，且無從
    補正，則案件之提起既已違背規定，應先依刑事訴訟法第三百四十三條準用同法
    第三百零三條第一款規定，諭知不受理之判決，而不應以刑事訴訟法第三百四十
    三條準用第三百零三條第二款之規定諭知不受理之判決，附此敘明。
四、次查本件自訴人自訴甲○○部分：經查，本件自訴人自訴被告甲○○如附件自訴
    狀及刑事補充理由狀所載偽造文書之犯罪事實，前業據自訴人於民國八十九年六
    月五日上午具狀向原審法院就同一事實對被告甲○○提起自訴，經原審法院以八
    十九年度自字第五一五號瀆職等案件受理在案，此經原審依職權調取原審法院八
    十九年度自字第五一五號刑事卷宗一件核閱無訛，並有該自訴狀暨其上原審法院
    之收狀戳記影本一件附卷可稽。自訴人係就同一案件，在原審法院重行起訴，是
    自訴人提起之自訴，自非合法。揆諸前揭刑事訴訟法第三百四十三條準用同法第
    三百零三條第二款規定及說明，應為不受理判決。
五、原審經調查後，諭知自訴不受理之判決，並以不經言詞辯論為之，經核無違誤，
    自訴人上訴意旨，空言指摘原判決不當，為無理由，應予駁回，並以不經言詞辯
    論為之。
據上論斷，應依刑事訴訟法第三百六十八條、第三百七十二條，判決如主文。
中      華      民      國     九十     年      八      月    三十一    日
                            臺灣高等法院刑事第十四庭
                                審判長法  官  陳  祐  輔
                                      法  官  蔡  國  在
                                      法  官  陳  國  文
右正本證明與原本無異。
自訴人如不服本判決應於收受送達後十日內向本院提出上訴書狀，其未敘述上訴之理
由者並得於提起上訴後十日內向本院補提理由書（均須按他造當事人之人數附繕本）
。
                                      書記官  吳  素  雲
中      華      民      國     九十     年      九      月      三      日


司法院資訊處製作；財團法人民間司法改革基金會備份。
